---
output:
  html_document:
    toc: true
    toc_float: true
---


#Fonctionnement de base

**1.  Calcul direct**   

On peu utiliser R comme une calculatrice, pour effectuer directement ses calculs.   
Soit dans la zone de script (ctrl+enter pour valider) soit directement dans la console (enter).

```{r, eval=T}
1+15

15/4 + 12
```

**2.  Assignement** 

La specificite de R est de pouvoir assigner a un objet, des elements (une valeur, un calcul, un ensemble d'operations, ...).

```{r, eval=FALSE}
X <- 2 #On assigne a l'objet X, l'element 2.
X      #l'objet X contient l'element 2.
X + X  #qui peu etre utilise dans autre calcul par la suite.

Y <- X + X #ou assigne a un autre element.
Y

Y + 15
```

Plusieurs elements a remarquer:

```{r, eval=F}
Z <- 118 #un objet assigne n'est pas directement exprime dans la console.
Z        #pour l'exprimer il faut l'appeler, c-a-d tapper le nom de l'objet (dans la console ou le script).

Z<- 22   #si on assigne un nouvel element a un objet deja utilise, on ecrase la valeur precedente.
Z        #Z ne contient plus l'element 118 mais 22.
```

#Vecteurs de donnees

Un des interet de R est de pouvoir realiser des calculs sur de grand ensembles de donnees.  
Une façon de le faire est de regrouper un ensemble de donnees a l'interieur d'un objet.
On peut utiliser la fonction c() (abreviation de concatenate).

Ces objets, appeles vecteurs, regroupent un ensemble de donnees de meme categorie.   
Ils constituent un element important dans la logique de calcul de R.

```{r, eval= F}
c(4,8)  #directement

X<- c(4, 8)  #par assignement
X
```

On peu effectuer des calculs directement a partir des vecteurs.  
Ils font intervenir des regles particulieres de calculs.   

Il existe plusieurs categories de vecteur selon les donnees qu'il contient.   
Ils peuvent etre numerique et contenir des chiffres.     
Ils peuvent egalement contenir du texte ou des resultats d'operateur logiques (TRUE / FALSE).

```{r, eval= FALSE}
X<- c("IMC normal", "IMC surpoids", "IMC surpoids") 
X

Y<- c(TRUE, FALSE, FALSE) 
Y
```

Les premiers pourront etre utilises, par exemple, pour creer des variables categorielles.  
Les seconds sont des resultats d'operations logiques.   
Ils pourront etre utilises pour selectionner des sous-groupes dans notre base de donnees.

#Selection d'un sous-ensemble

Les vecteurs sont des ensembles d'elements. 
On peut vouloir en selectionner un sous-ensemble particulier.
Pour ce faire on utilisera "[]" juste apres le nom de notre vecteur. 

```{r}
a<- c(12,45,18,16,13,18,46)
a[5] #selectione le 5eme element du vecteur a
a[c(1,4)] #selectione les elements 1 et 4 du vecteur a
```

On peut egalement preciser une condition logique pour selectioner un sous-ensemble.

```{r}
a<- c(12,45,18,16,13,18,46)
a[a>20] #selection, dans a, les elements pour lesquels a est superieur a 20

b<- a[a>20] #on peut creer un vecteur comprenant ce sous-ensemble
b #b est le sous ensemble de a comprenant les elements de a superieurs a 20
a #a est inchange est comprent toujours l'ensemble de ces elements
```

#Valeurs manquantes

Si l'on souhaite representer une donnee manquante.
On utilisera l'indicateur "NA".

```{r}
a<- c(1,2,3, NA, 4)
a

a + 2 #la valeur NA n'est pas consideree comme 0, c'est une valeur non connue (Not Available)

a[a>2] #dans l'objet a quelles sont les valeurs superieure a 2 ? ne peut etre evalue pour une valeur NA
```


#Les fonctions
**1. Utilisation generale**

R inclue des fonctions dites de base.  
Elles permettent d'effectuer rapidement des ensembles de calculs pre-definis, en en controlant les conditions.


```{r, eval=F}
IMC_echantillon <- rnorm(15,23,3) #tirer au sort 15 elements d'une distribution normale,    de moyenne 23 et ecart type 3
IMC_echantillon

Moyenne_IMC<- mean(IMC_echantillon) #moyenne de la distribution
Moyenne_IMC
Variance_IMC<- var(IMC_echantillon) #variance de la distribution
Variance_IMC
```

Chaque fonction comprend un ou plusieurs arguments qui permettent de preciser les conditions de calculs.   
Certains arguments sont a renseigner obligatoirement pour utiliser la fonction.   
D'autres ont une valeur par defaut, c'est celle qui sera utilisee si l'utilisateur ne la modifie pas.

```{r, eval= F}

Model_lineaire <- lm(formula = ma_formule, #a renseigner obligatoirement
                     data= bdd_IMC, #idem
                     method = "qr") #la valeur "qr"" est la valeur par defaut,
                                    #l'argument est facultatif
```

Pour connaitre les arguments d'une fonction on peut consulter la page d'aide.   
Pour cela il suffit d'ajouter "?" devant la fonction et de la lancer dans la console.  
L'aide concernant la fonction apparait dans la fenetre d'aide.
Elle comprend une description de son utilisation, sa formulation complete, une liste des arguments avec leur detail d'utilisation et des exemples d'utilisation.

**2. Importer des fonctions**

Les fonctions de bases sont nombreuses et permettent deja de realiser un grand nombre de calcul et d'actions.
Cependant on peu acceder a des fonctions supplementaire a partir des packages.
Les packages sont des ensembles de fonctions developpees et mises a disposition en acces libre par les participants de la communaute R.
Chaque package repond generalement a une thematique/problematique particuliere et contient des outils specialises pour y repondre.

Les packages sont disponibles sur le site [The Comprehensive R Archive Network - The CRAN](https://cran.r-project.org/).
Pour chaques package vous disposez du manuel d'utilisation qui compile l'ensemble des fonctions disponibles dans le package et parfois d'un tutoriel.

Pour instaler directement un package depuis RStudio, il faut:   
1) Telecharger le package (- une seule fois)    
puis    
2) activer les fonctions du package (- a renouveller a chaque session).

```{r, eval=F}
Surv() #la fonction n'est pas disponible de base sur R

install.packages("survival") #telecharge et installe le package

library(survival) #active les fonctions pour la session en cours

Surv() #la fonction est disponible, mais les arguments ne sont pas renseignes

```

Comme tout nouveau langage que l'on apprend, on debute generalement avec un vocabulaire (ici les fonctions) relativement pauvre.   Certaines fonctions seront decrites ici mais l'ecrasante majoritee reste a decouvrir.    Plus le vocabulaire s'enrichie plus on est capable de realiser des taches specifiques, precises ou combinees a d'autres.   
Pour decouvrir de nouvelles fonctions le plus simple est de tapper 'l'action que l'on souhaite produire' suivi de 'in r' dans le moteur de recherche.   

Par exemple:

*Calculate cook's distance in r*

Ou de consulter les (forums d'aide)[https://stats.stackexchange.com/].

*************************

[Pour s'entrainer]()mettre un lien vers doc pdf avec exos simples sur la creation de variables, regles de calculs entre vecteurs et installation d'un package utilisation d'une fonction.

```{r, eval=F}
#Ex 1.

poids <- 58
taille <- 165

#Calculer l'IMC chez cet individu sans passer par les valeurs numeriques

#

#Ex 2.

IMC_echantillon <- rnorm(15,23,3)
IMC_echantillon

id.1 <- "..." #assigner un IMC a chaque individu
id.2 <- "..." #

Moyenne<- "..."#calculer la moyenne des IMC
Variance<- "..."#calculer la variance des IMC
```

Entre un chiffre et un vecteur: 

```{r, eval=F}
3 * c(4, 8, 12)  #multiplication un a un des elements de la serie de chiffre.

3 +  c(2,4)      #addition un a un des elements.
```

Entre vecteurs:

```{r, eval=F}
c(3,2,4)  * c(4, 8, 12)  #sur la meme logique que precedement pour les series de 
                         #tailles egales.
c(3,2)   +  c(2,4) 
```

```{r, eval=F}
c(3,2)   +  c(2,4,289,15,164,2)  #avec un recyclage du motif le plus petit lorsque  
                               #les series sont de tailles inegales mais multiple 
                               #l'un de l'autre.
```
```{r, eval=T}
  #avec un recyclage incomplet lorsque les series
  #ne sont pas de tailles compatible.
```
