---
output:
  html_document:
    toc: true
    toc_float: true
---
```{r, echo=FALSE}
knitr::opts_chunk$set(error = TRUE)
```

##Comparer

On souhaite extrapoler et objectiver les comparaisons que l'on observe.
On va comparer les valeurs observees entre groupes.

Nous utiliserons le jeux de donnees 'ais', inclus dans le package "DAAG".  
(Pensez a telecharger le package une premiere fois via: install.package("DAAG")).

Ce jeux de donnees contient des resultats d'analyses sanguines et des caracteristiques anthropometriques pour plus de 200 athletes australiens. Plus de details [ICI](https://vincentarelbundock.github.io/Rdatasets/doc/DAAG/ais.html).

```{r, echo=FALSE, message=FALSE, warning=FALSE}
require(DAAG)

```
```{r, eval==FALSE}
require(DAAG)
```
```{r}
data(ais)
```


#1. ... de moyennes

Plusieurs tests de comparaisons de moyennes sont disponibles, dont le test de Student et de Wilcoxon.   
L'utilisation de ces tests depend des effectifs en presence.     
Cependant ils sont assez similaires dans leur specification.


```{r}
#test de Student

t.test(ais$ferr) #comparaison de la valeur par rapport a 0

t.test(ais$ferr ~ ais$sex, #valeurs a comparer ~ groupes a comparer
       alternative= "two.sided", #bilateral ou test d'inferiorite/superiorite
       paired= FALSE) #donnees appariees

#test de Wilcoxon

wilcox.test(ais$ferr ~ ais$sex, alternative= "two.sided", paired= FALSE) #memes arguments
```

#2. ... de proportions

En presence d'une variable categorielle on va comparer les pourcentages observes.   
On peut utiliser le test du chi², en utilisant la correction de Yates si les effectifs theoriques sont inferieurs a 30.   
Si les effectifs theoriques sont superieurs a 5, on pourra utiliser le test exact de Fisher.       
Toutefois dans le cas de trop petits effectifs R est limite dans sa capacite a calculer une valeur-p.      
Ceci peut etre partiellement contourne en utilisant la méthode [simulation de Monte-Carlo](https://stats.stackexchange.com/questions/62445/rules-to-apply-monte-carlo-simulation-of-p-values-for-chi-squared-test).

```{r}
#Creation du tableau de contingence

tableau_contingence<- table(ais$sport, ais$sex)
tableau_contingence #on observe d'emble des valeurs theoriques trop faible pour le calcul.

#Test du chi (malgre les effectifs trop faibles)

chisq.test(tableau_contingence,
           correct = T) #correction de continuite de Yates

chisq.test(matrix(c(13,7,4,23,22,9,11,4,7,0,12,12,0,0,15,13,18,11,4,17), ncol=2))

#Test exact de Fisher

fisher.test(tableau_contingence) #effectifs insuffisants pour le calcul sans simulation.

#fisher.test(tableau_contingence, simulate.p.value=TRUE, B=1e5) #Monte-Carlo

```

