---
output: html_document
---
##Modification de bases de donnees

On peut mettre en commun et joindre plusieurs bases de donnees.


- en rajoutant une colonne ou une ligne a une BDD existante.
Dans ce cas on ajoute un vecteur en colonne ou ligne a la BDD.

- en joignant tout ou partie d'une BDD a une autre BDD. On utilisera le package "dplyr". 

Pour l'illustrer on utilisera 2 BDD fictives D1 et D2.
Elles presentent des caracteristiques differentes.
Elles contiennent une variable commune ID et pour chacune des variables qui leur sont propres. 
Certains individus sont present dans les deux BDD, tandis que certains ne sont present que dans une des deux. 

```{r, echo=FALSE}
knitr::opts_chunk$set(error = TRUE)
```


```{r}
#Creation de BDD
id.1<- 1:40
ttt<- rep(c("A", "B"),20)
val1<- rnorm(20,25,3)
D1<- data.frame(ID= id.1, TTT= ttt, VAL1= val1) #40 observations de 3 variables: ID, TTT, VAL1
str(D1)

id.3<- 35:80
val4<- rnorm(46,25,3)
D2<- data.frame(ID= id.3, VAL3= val4) #46 observations de 2 variables: ID, VAL3
str(D2)

```

**1. Rajout simple (fonctions de base)**

On a une base de donnees a laquelle on souhaite rajouter une ou des colonnes/lignes issue d'une autre base de donnee.   
La seule condition a respecter est que les tailles des deux elements soient compatibles.


```{r}
#Creation d'une bdd a ajouter

random_variable1<- rnorm(20,50,3) #creation d'un vecteur, de meme taille que les variables de D1
random_variable2<- rnorm(20,50,3) #creation d'un vecteur, de meme taille que les variables de D1
add_table<- matrix(c(random_variable1, random_variable2), ncol = 2)

#Ajout de la nouvelle bdd en tant que nouvelles colonnes.

New_bdd<- cbind(D1, add_table) #cbind = colonn bind ~ lier colonnes
str(New_bdd)

#rajout d'une ligne a la bdd pre-existante.

New_bdd<- rbind(D1, c(42, "A", 100)) #rbind = row bind ~ lier lignes
str(New_bdd)

#

New_bdd<- cbind(D2, add_table) #impossible car objets de tailles differentes
```

**2. Mise en commun (package dplyr)**

Contrairement au cas precedent on souhaite lier des bdd par une variable commune (generalement l'identifiant des individus).   
Il est possible que seul une partie des individus soit commune entre les deux base de donees.   
On souhaite mettre en commun les informations pour ces individus qui sont en communs dans ces 2 bdd.    
Plusieurs cas de figure sont possibles selon comment on souhaite gerer les individus que l'on ne retrouve que dans une seule des deux bdd.    

- on souhaite obtenir les informations dans bdd2, des individus de bdd1, sans conserver l'information des individus uniques a bdd2 => left_join().    
- on souhaite conserver la totalite des informations uniquement chez les individus communs aux deux bdd => inner_join().   
- on souhaite conserver la totalite de l'information des deux bdd => full_join.   

```{r}
#Mise en commun de bases de donnees

New_bdd<- dplyr::left_join(D1,D2) #on ajoute a D1 les variables de D2, pour les individus de D1 retrouves dans D3
str(New_bdd)

New_bdd<- dplyr::full_join(D1,D2) #on conserve l'ensemble de l'information des deux tableaux
str(New_bdd)
New_bdd<- dplyr::inner_join(D1,D2) #on conserve l'information des individus present a la fois dans D1 et D2
str(New_bdd)
```

*************************************

Pour s'entrainer

**Synthese des fonctions**

| Fonction               | Description                                                                 |
|------------------------|-----------------------------------------------------------------------------|
| rep( element , n)      | repete une element n fois                                                   |
| rnorm(n, m, s)         | cree aleatoirement n element suivant une loi normale de parametre m et s    |
| rbind()                | joindre deux objets leurs lignes                                            |
| cbind()                | joindre deux objets par leurs colonnes                                      |
| left_join(bdd1, bdd2)  | joindre a bdd1 les donnees de bdd2, des individus de bdd1 present dans bdd2 |
| inner_join(bdd1, bdd2) | joindre bdd1 et bdd2 en ne conservant que ceux present dans les deux bdd    |
| full_join(bdd1, bdd2)  | joindre les deux bdd en conservant toute l'information                      |