---
output:
  html_document:
    toc: true
    toc_float: true
---
<style>
  h1{
    font-size: 25px !important;
    color: #FFFFFF !important;
    border-style: solid;
    border-color: #4582EC;
    background-color: #4582EC;
    text-align: center;
  }
</style>

<style>
  h2{
    font-size: 25px !important;
    color: #4582EC !important;
    border-style: solid;
    border-color: #4582EC;
    text-align: center;
  }
</style>

<style>
  h3{
    font-size: 25px !important;
    color: #FFFFFF !important;
    border-style: solid;
    border-color: #982727;
    background-color: #982727;
    text-align: center;
  }
</style>
<style>
  h4{
    font-size: 25px !important;
    color: #FFFFFF !important;
    border-style: solid;
    border-color: #0F9D58;
    background-color: #0F9D58;
    text-align: center;
  }
</style>

<style>
  h5{
    font-size: 25px !important;
    color: #FFFFFF !important;
    border-style: solid;
    border-color: #F4B400;
    background-color: #F4B400;
    text-align: center;
  }
</style>

<h4>Synthèse</h4>

- On peut modifier les éléments d'un vecteur en fonction de différentes conditions:
    + selon les indices de leurs positions
    + une condition sur leur valeur
    + une condition sur les valeurs prisent par un autre vecteur   

- On peut modifier une base en ajoutant/retirant des colonnes/lignes de manière direct ou en les reliants selon un indicateur commun.   
- On peut également filter son contenu en ne conservant que les lignes pour lesquels une colonne remplit une condition particulière.   

****
<h1>Les variables</h1>
<h2>Définir son type de données</h2>

On a décrit comment définir le type des données [ICI](importer2.html)

**Pour rappel, quelques fonctions utiles:**
```{r, eval=FALSE}
Base <- data.frame(Num = c(1.1, 2.2, 3.3), Char = c("lundi","mardi","mercredi"))
Base

Base$Num <- as.double(Base$Num)
str(Base$Num)
Base$Num <- as.integer(Base$Num)
str(Base$Num)
Base$Num <- factor(x = Base$Num, 
                   levels = c(1, 2, 3), 
                   labels = Base$Char)
str(Base$Num)
Base$Num <- as.character(Base$Num)
str(Base$Num)
```

**Et quelques autres bonnes à connaître:**

```{r}
Base <- data.frame(Num = c(0.8, 1.8, 2.8), 
                   Char = c("un peu", "beaucoup", "pas du tout"))

# convertir en integer (nombre entier) n'arrondis pas à la valeur proche
as.integer(Base$Num)
round(Base$Num)

# passer de valeurs continues à des catégories
cut(x = Base$Num,
    breaks = c(0,2,5),
    labels = c("En dessous de 2", "Au dessus de 2"),
    include.lowest = TRUE,
    right = FALSE)

# ré-ordonner une variable catégorielle
# pour modifier la catégorie de référence (le 1er level)
Base$Char
factor(Base$Char, 
       levels = c("pas du tout", "un peu", "beaucoup"))

# pour convertir de caractère à numérique il faut passer par une étape intermédiaire en facteur pour définir les niveaux
as.numeric(as.factor(Base$Char))
```


<h2>Modifications conditionnelles</h2>
On a vu comment manipuler les vecteurs [ICI](basicbuilding.html).   

On peut modifier les valeurs d'une variable en indiquant la position des éléments que l'on veut changer, ou en indiquant des conditions.

```{r, warning=FALSE, message=FALSE}
library(dplyr)
Base <- data.frame(Num = c(0.8, 1.8, 2.8, 9, 1, 12), 
                   Char = c("un peu", "beaucoup", "pas du tout", "un peu", "beaucoup", "pas du tout"))

# Modification par indice de position
Base$Num[2] <- 999
Base$Num

# Modification par condition
## Simple
Base$Num[Base$Num < 2] <- 999
Base$Num

## Simple 
Base$Num <- ifelse(test = Base$Num < 100 & Base$Char == "pas du tout", # ma condition
                   yes = -1 , # si oui 
                   no = 2) # si non
Base$Num

## Multiple : case_when() du package dplyr
Base$Num <- case_when(Base$Char == "un peu" ~ 5, # condition 1 ~ valeur si oui
                      Base$Char == "beaucoup" ~ 10, # si non, condition 2 ~ valeur si oui
                      Base$Char == "pas du tout" ~ 15) # si non, condition 3 ~ valeur si oui -- valeur == NA si aucune condition remplie
Base$Num
```
<br>
<h1>La structure de la base</h1>
<h2>Ajouter une variable</h2>
On jettera un rapide coup d'oeil [ICI](importer2.html) pour se souvenir que l'on peut changer les noms des variables notre base.

On a déjà vu comment créer un vecteur de données ([ICI](basicbuilding.html)).  
Maintenant, on aimerait créer un vecteur et l'intégrer à notre base de données, en tant que nouvelle variable.    

**Pour cela:**    
- on assigne le vecteur à une nouvelle colonne, soit en définissant la nouvelle colonne par son indice de position, soit en lui définissant un nom.   
- **la seule condition:** le vecteur doit avoir la même taille que les autres colonnes du tableau.    

De façon similaire, pour intégrer une nouvelle ligne on utilisera son indice de position.   

Pour supprimer une ligne/colonne, on indique la position ou le nom des vecteurs que l'on souhaite supprimer, en les faisant précéder du signe "-".

```{r}
Base <- data.frame(Num = c(0.8, 1.8, 2.8, 9, 1, 12), 
                   Char = c("un peu", "beaucoup", "pas du tout", "un peu", "beaucoup", "pas du tout"))

# Pour intégrer une nouvelle colonne
Base$Nouvelle_variable <- c(1, 2, 3, 4, 5, 6)
Base[,4] <- c("a","b","c","d","e","f")
str(Base)

# La ligne suivante renvoit un message d'erreur: le vecteur est plus petit que les autres colonnes du tableau, il ne peut être intégré
# Base$Vecteur_trop_petit <- c(1, 2, 3, 4, 5)

# Pour intégrer une nouvelle ligne
Base[7, ] <- c(1, "un peu", 1, "a")
str(Base)

# Pour supprimer une colonne ou des lignes
# On a assigné le résultat pour le conserver
Base_modifie <- Base[-7, - c(3, 4)]
Base_modifie
```

<h2>Joindre des bases</h2>  

Il y a plusieurs situations où l'on souhaite mettre en commun des bases.  

**La situation la plus simple:**  on veut ajouter toutes les colonnes/lignes d'une base à une autre base.   
Pour cela il faut que les tableaux aient au moins une dimension commune (si on ajoute des lignes = il faut le même nombre de colonnes / si on ajoute des colonnes = il faut le même nombre lignes). Dans cette situation l'ordre des différents éléments ne bouge pas, les bases sont jointes telles quelles.  
On utilisera les fonctions rbind() pour joindre des bases par leurs lignes, et la fonction cbind() pour joindre des bases par leurs colonnes.

**Une situation plus complexe:** on veut joindre deux bases selon une colonne qu'elles ont en commun.   
Pour cela il faut que les tableaux aient une variable commune qui sert à identifiées les éléments que l'on doit joindre.  On fera attention à ce que le type de variable soit bien définis comme identique dans les deux tableaux.  Plusieurs jointures sont possibles dans cette situation. On présentera le cas le plus simple, en utilisant la fonction left_join() du package dplyr.

```{r, warning=FALSE, message=FALSE}
library(dplyr)
Base1 <- data.frame(ID = c("Bob", "Pierre", "Justine"), Poids = c(60, 61, 62))
Base2 <- data.frame(Taille = c(170, 171, 172), Age = c(24, 25, 26))
Base3 <- data.frame(ID = c("Eric", "Vanessa", "Monique"), Poids = c(63, 64, 65))

# Situation simple
# On ajoute des variables = même nombre de ligne, on va augmenter le nombre de colonne
Base_12 <- cbind(Base1, Base2)
str(Base_12)
# On ajoute des lignes = même nombre de colonne, on va augmenter le nombre de lignes
Base_13 <- rbind(Base1, Base3)
str(Base_13)

# Situation plus complexe
# On veut récupérer dans la Base4, les informations concernant les personnes de la Base1
Base4 <- data.frame(ID = c("Bob", "Valérie", "Raymond","Pierre", "Eric", "Justine", "Vanessa", "Marie"), Traitement = c(1, 0, 1, 0, 1, 0, 1, 0))
Base_14 <- left_join(Base1, Base4)
str(Base_14)
```

<h2>Filtrer une base</h2>

On dispose d'une base de données, on souhaite retirer certaines observations pour conserver uniquement celles qui nous intéresse.  
Il y a plusieurs façon d'y parvenir: à partir de la fonction subset() ou en manipulant la base à partir des "[ , ]".  
Dans tous les cas le principe est de définir une condition de sélection.  

```{r}
Base <- data.frame(ID = c("Bob", "Pierre", "Justine"), Poids = c(60, 61, 62))

subset(Base, Poids < 61.5)
Base[Base$Poids < 61.5,]
```

<h5>Les fonctions sur cette page</h5>

| Fonction             | Description     |
|----------------------|---------------------------------------------------|
| cut(x=,breaks=, labels=, include.lowest=T, right=F) | renvoi un vecteur factoriel à partir du vecteur numérique continue x, que l'on a coupé en catégories (labels), de valeurs seuils (breaks), borne inférieur (include.lowest) inclus et supérieur (right) exclus |
|ifelse(test=, yes=, no=) |renvoit l'élément définis dans yes si le test est réussis, autrement renvoit l'élément définis dans no|
|case_when(cond1 ~ v1, cond2 ~ v2, cond3 ~ v3, ...) |renvoit l'élément définis dans v1 si le test cond1 est réussis, autrement renvoit l'élément v2 si le test cond2 est réussis, autrement renvoit l'élément v3 si le test cond3 est réussis, ...|
| cbind(x, y)             | renvoi la base obtenue en ajoutant les colonnes de la base x à celles de la base y     |
| rbind(x, y)             | renvoi la base obtenue en ajoutant les lignes de la base x à celles de la base y     |
| left_join(x, y)             | renvoi la base obtenue en ajoutant à x, les données contenus dans y,  pour les lignes que l'on retrouve à la fois dans x et dans y    |
| subset(x, cond1)             | renvoi les éléments de la base x qui remplissent la condition cond1     |

<h3>Pour s'entraîner</h3>

A venir.