---
output:
  html_document:
    toc: true
    toc_float: true
---
##Modification de variables

Avant d'analyser ses donnees il est parfois necessaire de modifier, ou creer ses propres variables.   

Nous utiliserons le jeu de donnees 'cats', inclus dans le package 'MASS'.    
(Pensez a telecharger une 1ere fois le package: install.package("MASS")).   

Ce jeu de donnees contient des informations sur une centaine de chats, cobayes pour une experimentation.   
Plus de details [ICI](https://vincentarelbundock.github.io/Rdatasets/doc/MASS/cats.html).   

```{r, message=F, warning=FALSE, results='hide', echo=FALSE}
require(MASS)
```
```{r, eval=F}
require(MASS)
```

```{r}
data(cats)
```

#1. Structure de la base de donnees

Une premiere etape est de comprendre la structure et la composition de l'ensemble des donnees.    
La fonction str() ('structure') permet une premiers description de la base de donnees (BDD).   
La fonction View() permet d'observer directement le tableau.    
Cependant, en cas de BDD massive, il est impossible d'afficher l'entierete de l'objet.        

```{r}
str(cats) # data frame de 144 observations (lignes), de 3 variables (colonnes)
          # les 3 colonnes sont 'Sex', 'Bwt' et 'Hwt'
```

#2. Types de vecteur

Il existe plusieurs types de vecteur.    
On peut utiliser la fonction str() directement sur une variable de la BDD pour comprendre de quel type de vecteur il s'agit.    

```{r}
str(cats$Sex)
```

Cette variable est enregistree de facon interne comme un ensemble de chiffres (1 et 2).   
Cependant R associe et affiche le caractere 'M' a tous les 2 et 'F' a tous les 1.   
C'est une variable categorielle.    

On peut en changer le type si on le souhaite.   

```{r}
{
cats$Sex <- as.numeric(cats$Sex)
str(cats$Sex) #la variable Sex devient un vecteur numerique
mean(cats$Sex)#on peut calculer la moyenne de cette variable numerique (meme si ca n'as pas de sens dans notre cas)
}
```

Pour retablir une variable categorielle, on doit definir les valeurs discretes possibles et les categories qu'elles representent.    

```{r}
{
#Retablir la variable categorielle
cats$Sex <- factor(cats$Sex, #la variable a transformer
                   c(1,2), #les valeurs numeriques du vecteur initial
                   c('F', 'M')) #les caracteres que l'on souhaite associer a chaques valeurs numeriqes
                                # ici 1 = 'F' et 2 = 'M'
}
```

#3. Creer une variable

On peut creer des variables de differents types et de differentes facons.    

Dans tous les cas, il faut commencer par indiquer le nom de la colonne que l’on souhaite ajouter, en commençant par le nom de la BDD, suivi du signe $ et du nom de variable.    

Ensuite on precise les conditions pour determiner cette nouvelle variable.   
Soit a partir de donnees deja existantes dans la BDD, soit a partir d'un vecteur independant de celle-ci.   
Dans ce dernier cas, la seule condition est que la longueur du vecteur corresponde au nombre de lignes de la BDD.   

```{r}
#Variable numerique continue "rapport",
#qui est le rapport entre les variables Hwt et Bwt de la BDD

cats$rapport <- cats$Hwt / cats$Bwt
str(cats$rapport)
```

```{r}
#Variable categorielle "rapport_2C",
#qui separe la variable continue "rapport",
#entre valeurs basses (low): inferieure a la medianne (3.86)
#et celles superieure (high) a celle ci

cats$rapport_2C <- cut(cats$rapport, #le vecteur numerique a categoriser
                       c(0,3.86,100), #les cut-offs qui definissent les categories
                       c("Low", "High"), #les noms a attribuer aux categories
                       include.lowest = TRUE, #la borne basse est elle incluse dans l'interval ?
                       right = FALSE) #la borne haute est elle incluse dans l'interval ?
```

```{r}
#Variable 'random',
#chiffre aleatoire tire d'une distribution uniforme

cats$random <- runif(144, #doit correspondre au nombre d'observation (de lignes) dans la BDD
                     min = 0, max= 10) #parametres de la distribution
str(cats$random)
```

#4. Modifier une variable

On peut modifier une variable existante, de façon homogène pour l’ensemble des individus ou de façon conditionnelle a la valeur prise par une autre covariable.      
Dans ce dernier cas nous utiliserons la fonction ifelse() qui précise la condition et les modifications à apporter selon que la condition est présente ou non.    

    
Attention, mieux vaut créer un duplicata de la variable avant de la modifier, au risque de perdre l’originale.    
En cas d'erreur et que l'on souhaite recuperer l'ancienne variable, il faudra recharger la base de donnee.     
Il est donc souvent plus prudent de cree une nouvelle variable plutot que d'ecraser une ancienne.

```{r}
summary(cats$Bwt)

#modification simple

cats$Bwt <- cats$Bwt * 1.3
summary(cats$Bwt)

#modification conditionnelle

cats$Bwt <- ifelse(cats$Sex == "M", #condition logique: "Si la variable Sex prend la valeur "M""
                   cats$Bwt * 1.5, #alors la valeur de la variable prend cette valeur
                   cats$Bwt * 0.8) #sinon elle prend cette valeur
summary(cats$Bwt)
```

**************

Pour s'entrainer

**Synthese des fonctions**

| Fonction                            | Description                                               |
|-------------------------------------|-----------------------------------------------------------|
| data()                              | charge un jeu de donnees present dans une library         |
| str()                               | description de la structure des donnees                   |
| as.numeric()                        | convertit un element en element numerique (si possible)   |
| as.character()                      | convertit une element en element de type character        |
| as.factor()                         | convertit un element en element de type factor            |
| factor( , , )                       | cree un vecteur de type factor                            |
| cut( , , include.lowest= , right= ) | categorise un vecteur numerique                           |
| summary()                           | produit des statistiques descriptive du vecteur renseigne |
| ifelse(condition, v1, v2)           | attribue v1 si la condition est respectee sinon attribue v2 |