---
output:
  html_document:
    toc: true
    toc_float: true
---
#Matrices et data frames

Il existe plusieurs formats de bases de donnees dans R.   
Les plus souvent rencontrees sont les matrices et les data frames.

- **Matrices**   

Les matrices peuvent etre envisagees comme des tableaux qui regroupent des elements d'un seul type.  
C'est a dire uniquement des chiffres, du texte ou des resultats logiques (= Vrai / Faux).

Ce sont des objets qui regroupents des elements repartis en colonnes et lignes.  
Ce sont donc des vecteurs a plusieurs dimensions.

```{r}
a<- c(2,4,6,8)
b<- c(10,12,14,16)

M1<- matrix(c(a,b), ncol=2)
M1 #M1 est une matrice, elle contient les vecteurs a et b qui forment les deux colonnes.


M2<- matrix(c(a,b), nrow=2, byrow=TRUE)
M2 #M2 est une matrice construite a partir des memes vecteurs mais repartis en lignes.

M3<- matrix(c(2,4,6,8,10,12,14,16), ncol=2)
M3 #M3 est une matrice construite a partir d'un unique vecteur, qu'on a repartis en deux dimensions.
```

Les matrices sont des vecteurs a plusieurs dimensions.    
On peut acceder aux valeurs comprises dans la matrice de la meme facon que l'on selectionne un sous-ensemble d'un vecteur.  
On utilise l'indicateur "[]" juste apres le nom de la matrice, en precisant cette fois 2 parametres qui correspondent aux lignes et aux colonnes.

```{r}
M1
M1[3,2] #on souhaite afficher l'element a la 3eme ligne de la 2eme colonne.
M1[3,] #tous les elements de la troisieme ligne
M1[,2] #tous les elements de la seconde colonne
```

- **Data frames**    

Les datas frames sont egalement des tableaux mais ils peuvent regrouper des elements de differents types.  
C’est a dire que des colonnes peuvent presenter des chiffres alors que d’autres contiennent du texte.

```{r}
a<- c("Pierre", "Paul", "Jack", "Bob") #vecteur de texte
b<- c(2,4,6,8) #vecteur numerique

D1<- data.frame(Colonne1= a, Colonne2= b)
D1 #une data frame qui associe des vecteurs de differents types.

```

Un objet qui regroupe des vecteurs de différents types est appele une liste. 
Les data frames sont donc considerees par R comme des listes a 2 dimensions.

On accede aux elements qu'elle contient comme precedemment, en indiquant la ligne et la colonne entre [,].  
On peut egalement nommer ses colonnes et y acceder par ce biais. On utilisera l'indicateur "$", place entre le nom de la data frame et le nom de la colonne.

```{r}
D1[,1] #1ere colonne de D1

D1$Colonne1 #idem

D1[D1$Colonne2>2,] # on souhaite dans D1, les lignes pour lesquelles la valeur de la deuxieme colonne de D1 est superieure a 2, avec présentation de toutes les colonnes.

subset(D1, Colonne2>2) # une alternative en passant par la fonction subset
```

#Importer/Sauvegarder

On peut importer sous R des bases de donnees enregistrees sous plusieurs formats.    
Le plus simple est d'utiliser l'onglet 'Import Dataset', dans le panel "Environment".

Des formats plus exotiques peuvent etre importes via des packages et fonctions dediees.

Les modifications effectuees sur la base de donnees ne sont presentees que dans la session active de R.     
Pour enregistrer definitivement celles-ci il faut sauvegarder la base de donnees.  

Le format d'export le plus courant est le format texte (.csv).  Different packages permettent d'exporter sous d'autres formats.

```{r, eval=F}
write.csv(Nom_de_la_bdd_a_sauvegarder, "Nom_de_la_bdd_sauvee.csv", row.names=F)
```


*************************

[Pour s'entrainer](entrainement_2.pdf)

**Synthese des fonctions**

| Fonction          | Description                              |
|-------------------|------------------------------------------|
| matrix( , ncol= ) | creer une matrice                        |
| data.frame()      | creer une data frame                     |
| write.csv()       | sauver au format csv une base de donnees |