---
output:
  html_document:
    toc: true
    toc_float: true
---

##Regression logistique

Dans cette section on s'interesse a la facon de specifier un modele logistique dans R.   
Les fonctions sont tres similaires a celles utilisees dans le cadre de modelees lineaire.

Un ensemble de vidéos expliquant simplement le concept des modeles logistiques peut etre trouve [ICI](https://www.youtube.com/watch?v=yIYKR4sgzI8). 


***********************************

**Jeu de donnee utilisee**

On utilisera la BDD 'headInjury', inclus dans le package "DAAG".   
(Pensez a telecharger le package au moins une fois pour utiliser ces donnees: install.package("DAAG")).   

Plus d'information sont disponibles [ICI](https://vincentarelbundock.github.io/Rdatasets/doc/DAAG/headInjury.html).

On prendra comme variable d'interet 'high.risk', qui decrit la presence (1) ou l'absence (0) d'un risque eleve d'une chirurgie neurologique pour le patient.   
On etudiera son association avec 'age.65', 'amnesia.before', 'GCS.decrease' et 'vomiting'.

```{r, message=FALSE, echo=FALSE, warning=FALSE}
require(DAAG)
```
```{r, eval=FALSE}
require(DAAG)
```
```{r}
data("headInjury")
```

#Specification du modele

Les regressions logistiques font partie de la famille des modeles lineaires generalise.    
On specifie juste un lien "binomial" pour preciser un modele logistique.

```{r}
RL.1<- glm( factor(headInjury$high.risk, c(0,1), c("Low Risk", "High Risk")) ~ vomiting + age.65 + amnesia.before + GCS.decrease, family = "binomial", data=headInjury)
summary(RL.1)

exp(RL.1$coefficients) #affiche les coefficients de la regression, les affiche en terme d'odds-ratio
```

#Comparaison de modeles

Pour la comparaison de modeles on pourra egalement utiliser la fonction dediee lrtest() du package "lmtest".    
Elle donne le meme resultat que la fonction anova().

```{r}
RL.2<- glm( factor(headInjury$high.risk, c(0,1), c("Low Risk", "High Risk")) ~ vomiting + age.65, family = "binomial", data=headInjury)

anova(RL.1, RL.2, test= "Chisq")

#install.packages("lmtest")
#library(lmtest)
#lrtest(RL.1, RL.2)
```

#Selection des variables

```{r}
step(RL.1, #le modele initial a tester
     direction = "both", #regarde dans les deux directions, c'est a dire vers les modeles plus complets mais aussi vers ceux moins complet
     criterion = "BIC", #1er arugment sur le critere de selection
     k = log(nrow(headInjury)))
```

#Controle de la colinearite

Une etape interessante est de controler la colinearite possible entre les variables du modele.   
On utilise generalement le variance inflator factor (VIF).    
Il mesure le changement de variance des variables lorsque l'on retire une variable du modele.    
En presence de 2 variables colineaires, une part de la variance est partagee entre ces deux variables.    
Si on retire une de ces variable, la variance de l'autre variable est fortement modifie.    

Il n'y a pas de consensus sur la (les) valeurs critique(s) du VIF. Les valeurs seuils retenues varie de 4 a 10.    

```{r}
require(DAAG)
vif(RL.1)
```

*************************************

Pour s'entrainer.

**Synthese des fonctions**

| Fonction                                                        | Description                                  |
|-----------------------------------------------------------------|----------------------------------------------|
| glm( outcome ~  variable1+ varible2, family= "binomial",data= ) | regression logistique                        |
| anova(m1, m2, test= "Chisq")                                    | comparaison des modeles m1 et m2              |
| step(m1, direction= , scope(m.null , m.max))                    | selection stepwise des variables du modele m1 |
| vif(m1)                                                         | calcul les VIF des variables du modele m1     |
