---
output:
  html_document:
    toc: true
    toc_float: true
---

##Regression logistique

Dans cette section on s'interesse a la facon de specifier un model logistique dans R.   
Les fonctions sont tres similaires a celles utilisees dans le cadre de modeles lineaire.

Comme dans le cas des models lineaires on ne cherchera pas a definir s'il est pertinent et judicieux de realiser ce type de model.    
Ce sont des etapes importantes a faire en amont du model.


***********************************

**Jeu de donnee utilisee**

On utilisera la BDD 'headInjury', inclus dans le package "DAAG".   
(Pensez a telecharger le package au moins une fois pour utiliser ces donnees: install.package("DAAG")).   

Cette data frame comporte 3121 observations de 11 variables, concernant la distribution de grenouilles en australie.   
Plus d'information sont disponibles [ICI](https://vincentarelbundock.github.io/Rdatasets/doc/DAAG/headInjury.html).

On prendra comme variable d'interet 'high.risk', qui decrit la presence (1) ou l'absence (0) d'un risque eleve d'une chirurgie neurologique pour le patient.   
On etudiera son association avec 'age.65', 'amnesia.before', 'GCS.decrease' et 'vomiting'.

```{r, message=FALSE, echo=FALSE, warning=FALSE}
require(DAAG)
```
```{r, eval=FALSE}
require(DAAG)
```
```{r}
data("headInjury")
```

#Specification du model

Les regressions logistiques font partie de la famille des models lineaires generalise.    
On specifie juste un lien "binomial" pour preciser un model logistique.

```{r}
RL.1<- glm( factor(headInjury$high.risk, c(0,1), c("Low Risk", "High Risk")) ~ vomiting + age.65 + amnesia.before + GCS.decrease, family = "binomial", data=headInjury)
summary(RL.1)
```

#Comparaison de models

Pour la comparaison de models on pourra egalement utiliser la fonction dediee lrtest() du package "lmtest".    
Elle donne le meme resultat que la fonction anonva().

```{r}
RL.2<- glm( factor(headInjury$high.risk, c(0,1), c("Low Risk", "High Risk")) ~ vomiting + age.65, family = "binomial", data=headInjury)

anova(RL.1, RL.2, test= "Chisq")

#install.packages("lmtest")
#library(lmtest)
#lrtest(RL.1, RL.2)
```

#Selection des variables

```{r}
step(RL.1, #le model initial a tester
     direction = "both", #regarde dans les deux directions, c'est a dire vers les models plus complets mais aussi vers ceux moins complet
     criterion = "BIC", #1er arugment sur le critere de selection
     k = log(nrow(headInjury)))
```

#Controle de la colinearite

Une etape interessante est de controler la colinearite possible entre les variables du model.   
On utilise generalement le variance inflator factor (VIF).    
Il mesure le changement de variance des variables lorsque l'on retire une variable du model.    
En presence de 2 variables colineaires, une part de la variance est partagee entre ces deux variables.    
Si on retire une de ces variable, la variance de l'autre variable est fortement modifie.    

Il n'y a pas de consensus sur la (les) valeurs critique(s) du VIF. Les valeurs seuils retenues varie de 4 a 10.    

```{r}
require(DAAG)
vif(RL.1)
```

*************************************

Pour s'entrainer.

**Synthese des fonctions**

| Fonction                                                        | Description                                  |
|-----------------------------------------------------------------|----------------------------------------------|
| glm( outcome ~  variable1+ varible2, family= "binomial",data= ) | regression logistique                        |
| anova(m1, m2, test= "Chisq")                                    | comparaison des models m1 et m2              |
| step(m1, direction= , scope(m.null , m.max))                    | selection stepwise des variables du model m1 |
| vif(m1)                                                         | calcul les VIF des variables du model m1     |
