---
output:
  html_document:
    toc: true
    toc_float: true
---
##modele a duree de survie

Dans cette section on s'interessera a comment specifier des modeles de survie simple (kaplan-meier et cox).

On ne cherchera pas a definir s'il est judicieux d'utiliser ce genre de modele, ni les differences possibles entre ajustement/interaction/stratification dans le cadre de modelees a risques proportionels.

***************************

On utilisera le jeu de donnees 'lung' du package survival. Cette BDD comprend le suivi de 228 personnes atteintes d'un cancer pulmonaire avance.
Plus de details peuvent etre trouves [ici](https://vincentarelbundock.github.io/Rdatasets/doc/survival/lung.html).

```{r}
library(survival)
data(lung)
str(lung)
```

#Specification du modele

**1. Objet survie**

Les modeles de suvie utilisent des donnees censurees. C'est a dire la combinaison entre une duree et un statut.    
La premiere etape est donc de prendre en compte ce type de donnees, qui seront utilisees dans l'ensemble des modeles par la suite.
```{r}
Obj.surv <- Surv(lung$time, #duree de survie 
                 lung$status) #statut a cette date
```

**2. Kaplan Meier**

Un premier modele possible est le Kaplan-meier.   
Cest un modele non parametrique qui permet de comparer les durees de survie selon plusieurs strates.

```{r}
#KM sans aucune strate
KM <- survfit(Obj.surv ~ 1)
KM
plot(KM)

#KM en stratifiant sur le sexe
KM <- survfit(Obj.surv ~ lung$sex)
plot(KM)

#Test du log-rank
survdiff(Obj.surv ~ lung$sex)
```


**3. modele de Cox**

Le modele de Cox est un modele semi parametrique a risque proportionel.   
Il contourne l'evaluation du risque de base en faisant l'hypothese que les risques sont proportionnels tout au long du suivi.   

```{r}
Cx.M1 <- coxph(Obj.surv ~ ph.ecog*sex + age, data=lung) # l'indicateur * permet de definir une interaction entre 2 variables
summary(Cx.M1)

#Comparaison de modeles
Cx.M2<- coxph(Obj.surv ~ ph.ecog + age, data=lung) 
anova(Cx.M1, Cx.M2)
```

#Verification des residus

Dans le cadre du modele de Cox plusieurs elements sont a verifier, dont l'hypothese des risques proportionnels.    
Pour valider cette hypothese on espere que les coefficients soient invariant au cours du temps.
Pour cela on peut analyser les residus, dont les residus de Schoenfeld. 

```{r}
Verif <- cox.zph(Cx.M1)
Verif
plot(Verif)
```

***********************************************

Pour s'entrainer.

**Synthese des fonctions**

| Fonction          | Description                    |
|-------------------|--------------------------------|
| Surv(time, event) | creation de donnees censurees  |
| survift()         | modele Kaplan Meier             |
| survdiff()        | log rank test                  |
| coxph()           | modele de cox                   |
| cox.zph()         | test des residus de Schoenfeld |