---
output:
  html_document:
    toc: true
    toc_float: true
---
##Model a duree de survie

Dans cette section on s'interessera a comment specifier des models de survie simple (kaplan-meier et cox).

On ne cherchera pas a definir s'il est judicieux d'utiliser ce genre de model, ni les differences possibles entre ajustement/interaction/stratification dans le cadre de modeles a risques proportionels.

***************************

On utilisera le jeu de donnees 'lung' du package survival. Cette BDD comprend le suivi de 228 personnes atteintes d'un cancer pulmonaire avance.
Plus de details peuvent etre trouves [ici](https://vincentarelbundock.github.io/Rdatasets/doc/survival/lung.html).

```{r}
library(survival)
data(lung)
str(lung)
```

#Specification du model

**1. Objet survie**

Les models de suvie utilisent des donnees censurees. C'est a dire l'association entre une duree et un statut.    
La premiere etape est donc de prendre en compte ce type de donnees, qui seront utilisees dans l'ensemble des models par la suite.
```{r}
Obj.surv <- Surv(lung$time, #duree de survie 
                 lung$status) #statut a cette date
```

**2. Kaplan Meier**

Un premier model possible est le Kaplan-meier.   
Cest un model non parametrique qui permet de comparer les durees de survie selon plusieurs strates.

```{r}
#KM sans aucune strate
KM <- survfit(Obj.surv ~ 1)
KM
plot(KM)

#KM en stratifiant sur le sexe
KM <- survfit(Obj.surv ~ lung$sex)
plot(KM)

#Test du log-rank
survdiff(Obj.surv ~ lung$sex)
```


**3. Model de Cox**

Le model de Cox est un model semi parametrique a risque proportionel.   
Il contourne l'evaluation du risque de base en faisant l'hypothese que les risques sont proportionnels tout au long du suivi.   

```{r}
Cx.M1 <- coxph(Obj.surv ~ ph.ecog*sex + age, data=lung) 
summary(Cx.M1)

#Comparaison de models
Cx.M2<- coxph(Obj.surv ~ ph.ecog + age, data=lung) 
anova(Cx.M1, Cx.M2)
```

#Verification des residus

Dans le cadre du model de Cox plusieurs elements sont a verifier, dont l'hypothese des risques proportionnels.    
Pour valider cette hypothese on espere que les coefficients soient invariant au cours du temps.
Pour cela on peut analyser les residus, dont les residus de Schoenfeld. 

```{r}
Verif <- cox.zph(Cx.M1)
Verif
plot(Verif)
```