---
title: "Les fonctions"
output: html_document
---

##1. Fonctionnement general.

R inclue des fonctions dites de base.  
Elles permettent d'effectuer rapidement des ensembles de calculs pre-definies, en en controlant les conditions.

```{r, eval=F}
IMC_echantillon <- rnorm(15,23,3)
IMC_echantillon

Moyenne_IMC<- mean(IMC_echantillon) 
Variance_IMC<- var(IMC_echantillon)
```

Chaques fonctions comprends un ou plusieurs arguments qui permettent de preciser les conditions de calculs.   
Certains arguments sont a renseigner obligatoirement pour utiliser la fonction.   
D'autres ont une valeur par defaut, c'est celle qui sera utilisee si l'utilisateur ne la modifie pas.

```{r, eval= F}

Model_lineaire <- lm(formula = ma_formule, #a renseigner obligatoirement
                     data= bdd_IMC, #idem
                     method = "qr") #la valeur "qr"" est la valeur par defaut,
                                    #l'argument est facultatif
```

Pour connaitre les arguments d'une fonction on peut consulter la page d'aide.
Pour cela il suffit d'ajouer "?" devant la fonction et de la lancer dans la console.  
L'aide concernant la fonction apparait dans la fenetre d'aide.
Elle comprend une description de son utilisation, sa formulation complete, une liste des arguments avec leur detail d'utilisation et des exemples d'utilisation.

##2. Importer des fonctions.

Les fonctions de bases sont nombreuses et permettent deja de realiser un grand nombre de calcul et d'actions.
Cependant on peu acceder a des fonctions supplementaire a partir des packages.
Les packages sont des ensembles de fonctions developpés et mis a disposition en acces libre par les participants de la communaute R.
Chaque package repond generalement a une thematique ou une problematique donnee et contient des outils specialises pour y faire face.

Les packages sont disponibles sur le site [The Comprehensive R Archive Network - The CRAN](https://cran.r-project.org/).
Pour chaques package vous disposez sur le site du manuel d'utilisation qui compile l'ensemble des fonctions disponibles dans le package et souvent de tutoriel.

Pour instaler directement un package depuis RStudio, il faut:
1) Telecharger le package - une seule fois 
puis 
2) activer les fonctions du package - a renouveller a chaque session

```{r, eval=F}
Surv() #la fonction n'est pas disponible de base sur R

install.packages("survival") #telecharge et installe le package

library(survival) #active les fonctions pour la session en cours

Surv() #la fonction est disponible, mais les arguments ne sont pas renseignes

```
